臺灣新北地方法院民事裁定 
111年度消債清字第85號
聲  請  人  王俊翔

代  理  人  趙興偉律師(法扶律師)
上列當事人聲請消費者債務清理清算事件，本院裁定如下：
    主  文
聲請人王俊翔自中華民國一百一十一年六月十日上午十時起開始
清算程序。
本件命司法事務官進行清算程序。
    理  由
一、按債務人不能清償債務或有不能清償之虞者，得依本條例所
    定清算程序，清理其債務；債務人對於金融機構負債務者，
    在聲請更生或清算前，應向最大債權金融機構請求協商債務
    清償方案，或向其住、居所地之法院或鄉、鎮、市、區調解
    委員會聲請債務清理之調解；法院開始清算程序之裁定，應
    載明其年、月、日、時，並即時發生效力；法院裁定開始清
    算程序後，得命司法事務官進行清算程序，必要時，得選任
    律師、會計師或其他適當之自然人或法人一人為監督人或管
    理人，消費者債務清理條例（下稱消債條例）第3條、第151
    條第1項、第83條第1項、第16條第1項分別定有明文。
二、聲請意旨略以：其於民國80多年因失業無收入，以信用卡維
    持生活所需，而積欠龐大債務，前向本院聲請債務清理之前
    置調解，與最大債權金融機構聯邦商業銀行股份有限公司(
    下稱聯邦銀行)調解不成立。又聲請人未經法院裁定開始更
    生程序或宣告破產，爰依法聲請裁定准予開始清算程序等語
    。
三、經查：
(一)聲請人前向本院聲請債務清理之前置調解，經聯邦銀行評估
    表示聲請人之債務金額過高，聲請人應無法負擔，故未提出
    調解方案，亦未於調解期日到場，故調解不成立等情，此有
    調解程序筆錄、調解不成立證明書附於本院111年度司消債
    調字第51號卷可參。是聲請人據以聲請清算，本院自應綜合
    聲請人目前全部收支及財產狀況，評估是否已不能維持符合
    人性尊嚴之最基本生活條件，而有消債條例第3條規定之「
    不能清償債務或有不能清償之虞」之情事。
(二)聲請人之債務總額：聲請人陳報其債務總額為814,177元；
    另有非金融機構之良京實業股份有限公司陳報債權為214,99
    8元，本院審酌暫以該總和即1,029,175元(計算式：814,177
    元+214,998元=1,029,175元)為其債務總額。
(三)聲請人之財產及收入：依聲請狀附具之財產及收入狀況說明
    書、全國財產稅總歸戶財產查詢清單、中華民國人壽保險商
    業同業公會保險業通報作業資訊系統資料查詢結果回覆書所
    示，聲請人名下有以其為要保人之國泰人壽有效保單1筆；
    聲請人之收入部分，依108、109年度綜合所得稅各類所得資
    料清單，其2年間收入為0元，惟上開資料僅係作為報稅之用
    ，依其陳報稱其自110年9月假釋出獄，即從事計程車營業，
    每月收入扣掉成本約20,000元，業據提出油資發票、車位繳
    費證明、日盛銀行存摺節錄頁在卷可稽。本院審酌暫以20,0
    00元為其每月可處分所得數額。
(四)聲請人之必要支出狀況：聲請人主張其每月必要支出依新北
    市政府所公告之111年度新北市最低生活費15,800元之1.2倍
    計算即18,960元，經核符合消債條例第64條之2第1項規定；
    且依消債條例施行細則第21條之1第3項規定，聲請人若表明
    以行政院衛生福利部公布之最低生活費1.2倍計算必要支出
    ，毋庸記載原因、種類及提出證明文件，是聲請人上開主張
    應為可採。
(五)扶養費部分：聲請人主張每月須扶養其母林宜臻(25年次)，
    每月扶養費依新北市每人每月最低生活費之1.2倍計算，並
    扣除領取補助等情，業據提出戶籍謄本、全國財產稅總歸戶
    財產所得查詢清單、108至109年度綜合所得稅各類所得資料
    清單、郵政存簿儲金簿節錄頁書附卷為佐。本院審酌林宜臻
    現年86歲，與聲請人同住於戶籍地，已逾法定退休年齡65歲
    ，名下除其現住之自用住宅外，每月領有老人年金3,772元
    及國泰人壽保險金5,000元，惟該受領數額不足以維持生活
    所需，故有受扶養之必要性。衡情林宜臻名下之不動產為自
    用住宅而難為其他收益，爰依111年度新北市每人每月最低
    生活費標準1.2倍計算林宜臻之每月支出金額，核估其扶養
    費應為10,188元(計算式：18,960元-3,772元-5,000元=10,1
    88元)。
(六)聲請人每月可支配所得為扣除每月生活必要支出及扶養費後
    已無餘額。故聲請人主張其有消債條例第3條所規定不能清
    償債務之情事，堪予採信。
四、綜上所述，本件聲請人為一般消費者，並未從事營業活動，
    且有無法清償債務之情事，亦未經法院裁定開始更生程序或
    許可和解或宣告破產，復查無消債條例第6條第3項、第8條
    或第82條第2項所定駁回清算聲請之事由存在。從而，聲請
    人本件清算之聲請，洵屬有據，應予准許。爰裁定開始清算
    程序，並依法命司法事務官進行本件清算程序。
五、法院終止清算程序後，債務人之債務並非當然免除，仍應由
    法院斟酌消債條例有關免責之規定，例如本條例第133條、
    第134條、第135條等規定，依職權認定是否裁定免責，故法
    院終止清算程序後，債務人雖有免責之機會，惟其財產不敷
    清償清算程序之費用如係因上述條例所定不可免責之事由所
    致，法院即非當然為免責之裁定，債務人就其所負債務仍應
    負清償之責，附此敘明。
中　　華　　民　　國　 111　　年　　 6　　月　　 10 　日
                  民事第六庭    法　官　莊惠真
以上正本證明與原本無異。
本裁定不得抗告。
本裁定已於111年6月10日上午10時公告。
中　　華　　民　　國　 111　　年　　 6　　月　　 10 　日
                                書記官　蘇莞珍